【裁判字號】    99,事聲,10051
【裁判日期】    991122
【裁判案由】    返還提存物
【裁判全文】
臺灣臺北地方法院民事裁定           99年度事聲字第10051號
聲  請  人  元大商業銀行股份有限公司
法定代理人  顏慶章
代  理  人  張隆昇
相  對  人  嘉新食品化纖股份有限公司
臨時管理人  王台龍
            劉興源
            周志誠
相  對  人  王金世英
            王令一
            王令台
上列當事人間就本院司法事務官於99年7月2日所為之99年度司聲
字第350號返還提存物裁定提出異議，本院裁定如下：
    主  文
異議駁回。
    理  由
一、本件異議人聲請意旨略以：異議人為取回擔保金，於民國97
    年10月27日遞狀聲請部分撤回假扣押執行及部分撤回假扣押
    裁定，聲請人遞狀時之留底文蓋有本院收狀章，應有一定之
    效力。又異議人收受本院98年度審司聲字第1277號裁定後，
    旋即重新聲請通知受擔保利益人行使權利，已合法送達在案
    。而異議人已認列全部損失，且於聲請假扣押執行後均未受
    償，受擔保利益人實無任何損害，且相對人王金世英已潛逃
    出國，異議人為取回提存物，業已耗費相當時間及費用。爰
    聲請返還本件提存物，並提出本院96年度執全天字第298號
    聲請部分撤回狀、聲請撤銷部分假扣押裁定聲請狀、98年度
    審司聲字第3624號函、97年度審全聲字第290號裁定既確定
    證明書（以上均影本）等件為證。
二、按返還擔保金，依民事訴訟法第106條準用第104條之規定，
    須符合：(一)應供擔保之原因消滅者；(二)供擔保人證明受擔保
    利益同意返還者；(三)訴訟終結後供擔保人證明已定20日以上
    之期間催告受擔保利益人行使權利而未行使，或法院依供擔
    保人之聲請，通知受擔保利益人於一定期間內行使權利並向
    法院為行使權利之證明而未證明者之要件，法院始得裁定返
    還擔保金。所謂應供擔保之原因消滅，在因釋明假扣押之原
    因而供擔保之情形，其乃擔保債務人因假扣押所應受之損害
    ，故必待無損害發生，或債權人本案勝訴確定，或就所生之
    損害已經賠償時，始得謂供擔保之原因消滅，最高法院53年
    度台抗字279號判例意旨參照。所謂訴訟終結，在假扣押債
    權人已聲請假扣押執行，並已提起本案訴訟之情形下，債權
    人依民事訴訟法第106條準用第104條第1項第3款規定，聲請
    裁定返還提存物時，必待本案訴訟已終結，並已撤銷假扣押
    裁定及撤回假扣押執行，始得謂與該條款所定之「訴訟終結
    」相當（最高法院96年度台抗字第753號裁定意旨參照）。
    又在因假扣押或假處分所供擔保之情形，因該擔保係為保障
    受擔保利益人因不當假扣押或假處分所受損害而設，倘執行
    法院已依假扣押或假處分裁定實施假扣押或假處分之執行，
    則在供擔保人撤回假扣押或假處分之執行前，受擔保利益人
    所受損害仍可能繼續發生，損害額既未確定，自無強令其行
    使權利之理。故在假扣押或假處分所供之擔保，供擔保人依
    民事訴訟法第106條準用同法第104條第1項第3款規定，聲請
    以裁定命返還其擔保金之場合，必供擔保人已撤回假扣押或
    假處分之執行，始得謂與民事訴訟法第104條第1項第3款所
    定之「訴訟終結」相當，而得依該條款行使定期催告之權利
    （最高法院86年度台抗字第53號裁定意旨參照），訴訟終結
    後定20日以上期間之催告，既屬法定要件之一，則催告必須
    在訴訟終結之後，否則不生催告之效力（最高法院87年度台
    抗字第454號裁定意旨參照）。經查：
（一）異議人雖以其於97年10月27日遞狀聲請部分撤回假扣押執
      行及部分撤回假扣押裁定，聲請人遞狀時之留底文蓋有本
      院收狀章，應有一定之效力，主張該訴訟程序業已終結云
      云。惟細繹異議人提出之民事聲請部分撤回狀全文，雖表
      明部分撤回意旨，然就理由欄文字並未特定指出究對何人
      聲請撤回假扣押；且經本院司法事務官函詢本院民事執行
      處，該處函復以：債權人（即異議人）於97年10月27日向
      本院遞送部分撤回狀，惟該書狀內容並未撤回對債務人王
      金世英假扣押之聲請，故並未撤銷對債務人王金世英之執
      行等語，是異議人於97年10月27日雖遞狀聲請撤回，惟因
      未明確表明撤回對何債務人之假扣押執行，又再於99年8
      月間對本院民事執行處提出撤回之聲請，此亦有本院公務
      電話紀錄在卷可佐，異議人自未撤銷假扣押之執行程序，
      尚無從認為訴訟已終結。又本院民事庭北院隆民溫98年度
      審司聲字第3624號函，本院雖於99年4月11日通知相對人
      王金世英行使權利在案，惟異議人未提出已撤回假扣押執
      行聲請之證明，即行催告受擔保利益人行使權利，揆諸上
      開判解，不僅與訴訟終結之要件不符，且催告亦非適法，
      自不生催告之效力。綜上所述，本件尚不符合訴訟終結後
      ，供擔保利益人證明其已合法催告相對人行使權利而未行
      使之要件，從而，異議人聲請返還提存物，核與法定要件
      不符，駁回異議人聲請返還本件提存物，於法核無不合，
      尚非得指為違法。
（二）次按，假扣押所保全之請求，其本案訴訟已獲全部勝訴判
      決確定者，擔保提存之提存人於提存後得聲請該管法院提
      存所返還提存物，提存法第18條第1項第5款定有明文。查
      ，本件異議人於原審自承與相對人嘉新食品化纖股份有限
      公司、王令一、王令台於本院96年度裁全字第645號假扣
      押事件主張所欲保全之債權，業已取得本院96年度促字第
      29177號支付命令，有其提出之支付命令及確定證明書附
      於原審卷可稽，依據上揭規定，即得聲請該管法院提存所
      返還提存物，是本件聲請人所保全之請求，依上開規定，
      自無庸聲請本院裁定，即可向提存所聲請返還擔保提存物
      。故異議人對相對人嘉新食品化纖股份有限公司、王令一
      、王令台之聲請即無必要，則其聲請法院裁定返還提存物
      ，於法不合，亦應予駁回。
三、據上論結，本件異議人之聲請於法未合，不應准許，原裁定
    據此駁回異議人之聲請，尚無不合。從而，異議意旨指摘原
    裁定不當，求予廢棄，為無理由，應予駁回。
四、依上揭規定，裁定如主文。
中    華    民    國    99    年    11    月    22    日
                  民事第七庭    法  官  黃柄縉
以上正本係照原本作成
如不服本裁定應於送達後10日內向本院提出抗告狀，並繳納抗告
費新臺幣1,000元
中    華    民    國    99    年    11    月    22    日
                                書記官  洪仕萱

司法院資訊處製作；財團法人民間司法改革基金會備份。
